【裁判字號】    90,台上,6990
【裁判日期】    901115
【裁判案由】    違反毒品危害防制條例
【裁判全文】
最高法院刑事判決                                九十年度台上字第六九九○號
    上  訴  人   甲○○ 女民.
右上訴人因違反毒品危害防制條例案件，不服台灣高等法院中華民國八十八年九月二
日第二審判決（八十八年度上訴字第二六八八號，起訴案號：台灣板橋地方法院檢察
署八十七年度偵字第一四七五○號），提起上訴，本院判決如左：
    主  文
原判決撤銷，發回台灣高等法院。
    理  由
本件原判決認定上訴人甲○○明知安非他命為毒品危害防制條例第二條第一項第二款
所列之第二級毒品，不得轉讓他人，竟基於幫助姓名及年籍不詳綽號「小昭」之成年
女子轉讓安非他命之犯意，由「小昭」提供安非他命，上訴人替「小昭」外出送貨及
收款，「小昭」並給與上訴人些許安非他命吸用，上訴人即因此免費取得安非他命吸
用。民國八十七年七月十二日凌晨一時許，在台北縣三峽鎮某超商門外，由「小昭」
以000000000號呼叫器聯絡上訴人，並交付上訴人安非他命一包，請上訴人
送至台北縣中和市○○路一四八巷口某超商外，擬以每包新台幣（下同）五千元之價
格轉讓安非他命予姓名年籍不詳綽號「紅龜」之男子，同日凌晨一時三十分許，當上
訴人攜帶安非他命一包在上址等候「紅龜」前來而尚未交付之際，即為警當場查獲，
並扣得欲交付與「紅龜」之安非他命一包（淨重一‧○三公克、包裝重○‧一公克）
等情。因而撤銷第一審諭知上訴人無罪之判決，改判論處上訴人幫助轉讓第二級毒品
未遂罪刑，固非無見。
惟查：(一)、上訴期間為十日，自送達判決後起算；又第二審法院認為上訴有不合法律
上之程式或法律上不應准許或其上訴權已經喪失者，應以判決駁回之，不得為實體之
裁判，此觀刑事訴訟法第三百四十九條前段、第三百六十七條前段之規定甚明，是上
訴是否合法為上訴審法院首應依職權調查之事項。本件第一審法院檢察署檢察官係於
八十八年五月十四日對第一審判決提起上訴，而卷附第一審法院送達判決正本予檢察
官之送達證書上，送達時間欄內記載送達之時間為八十八年四月二十三日，但應受送
達人欄內卻蓋有檢察官潘翠雪八十八年五月十日之日期戳，是第一審判決書正本究竟
於何時送達檢察官，尚未明瞭，此攸關檢察官對於第一審判決之上訴有無逾期之認定
，原審未予究明釐清，即為實體裁判，其職權調查之能事猶有未盡。(二)、審理事實之
法院，本乎發見實質的真實之本旨，對於案內一切與罪名之成立與否、論罪科刑有重
要關係之證據，除認為不必要者外，均應詳為調查，然後基於調查所得之心證，以為
判斷之基礎。故證據雖已調查，若尚有其他必要部分並未調查，即與證據未經調查無
異，如遽行判決，仍難謂無刑事訴訟法第三百七十九條第十款規定所稱應於審判期日
調查之證據，而未予調查之違法。上訴人於警訊時供稱扣案之安非他命係綽號「小昭
」之女子要伊送至中和市交給「紅龜」之男子後向他收五千元……等語（偵查卷第八
頁正面）；於第一審供稱當日「小昭」打呼叫器給伊，要賣安非他命給伊，伊身上只
有一千五百元，「小昭」那大包的要賣五千元，就叫伊將該包安非他命代為送去給「
紅龜」等語（第一審卷第三十四頁背面）。如果均無訛，上訴人既知「小昭」之人有
販賣安非他命之情事，又受「小昭」之託代送「小昭」販賣給「紅龜」之安非他命，
並向「紅龜」收取五千元之價款，則其究係基於幫助轉讓或幫助販賣或以共同參與販
賣之意思而與所謂「小昭」者分擔實施該行為，有待究明，此與上訴人究竟成立何項
罪名之認定至有關係，原審未予釐清，遽論處上訴人幫助轉讓第二級毒品罪刑，亦嫌
速斷，其審理猶有未盡。上訴意旨指摘原判決不當，尚非全無理由，應認有撤銷發回
更審之原因。
據上論結，應依刑事訴訟法第三百九十七條、第四百零一條，判決如主文。
中      華      民      國     九十     年     十一     月     十五     日
                              最高法院刑事第四庭
                                  審判長法官  董  明  霈
                                        法官  丁  錦  清
                                        法官  林  茂  雄
                                        法官  王  居  財
                                        法官  張  祺  祥
      右正本證明與原本無異
                                              書  記  官
中      華      民      國     九十     年     十一     月    二十二    日


司法院資訊處製作；財團法人民間司法改革基金會備份。
